【裁判字號】    98,抗,613
【裁判日期】    980428
【裁判案由】    再審之訴
【裁判全文】
臺灣高等法院民事裁定                   98年度抗字第613號
    抗  告  人  乙○○
上列抗告人因與相對人甲○○間請求損害賠償再審事件，聲請退
還訴訟費用，對於中華民國98年3月23日臺灣臺北地方法院97年
度再字第18號所為裁定提起抗告，本院裁定如下：
    主  文
抗告駁回。
抗告費用由抗告人負擔。
    理  由
一、本件抗告意旨略以：原法院於民國97年8月6日裁定命伊繳交
    再審裁判費新台幣（下同）4萬1,590元時，已知伊之再審聲
    請為不合法，即應裁定駁回其聲請，反而先命伊繳交上開裁
    判費後再予以駁回，是否故意向伊徵收上開裁判費而圖利國
    庫。又依民事訴訟法第77條之19規定：「聲請或聲明不徵收
    費用」，伊之再審聲請既不合法，依上開規定原法院自應退
    還上開再審裁判費4萬1,590元，爰提起抗告請求廢棄原裁定
    等語。
二、按民事訴訟程序，關於法院之裁判，採有償主義，原告起訴
    ，應向法院預納裁判費，不以合法起訴為前提，為民事訴訟
    法第249條第1項第6款所定原告起訴必須具備之程式。又再
    審之訴，按起訴法院之審級，依第77條之13、第77條之14及
    第77條之16規定徵收裁判費，民事訴訟法第77條之17亦有明
    文。
三、經查抗告人於97年7月17日對原法院97年6月3日97年度訴字
    第819號判決提起再審之訴（案列97年度再字第18號），但
    未繳納裁判費。經原法院核定其訴訟標的金額為410萬元，
    並於97年8月6日裁定命抗告人補繳裁判費4萬1,590元，業經
    抗告人於97年8月12日如數繳納。嗣經原法院認定抗告人已
    就上開97年度訴字第819號判決提起上訴，尚未確定，故其
    再審之訴不合法，而於97年9月10日以裁定駁回抗告人再審
    之訴。抗告人復聲明不服提起抗告，業經本院以97年度抗字
    第1809號裁定駁回抗告確定，有聲請再審狀、原法院自行收
    納款項統一收據、確定判決影本、裁定在卷可稽（見原法院
    卷第1、2、9至15、29、37頁）。是抗告人既對上開判決提
    起再審之訴，則原法院依首揭規定向抗告人徵收再審裁判費
    4萬1,590元，於法即屬有據，並無溢收或有符合法定應退還
    裁判費之情事。從而抗告人又聲請返還裁判費，顯無理由，
    不應准許。原法院駁回抗告人之聲請，並無不合。
四、次按聲請或聲明不徵費用，雖為民事訴訟法第77條之19本文
    所明定。然該規定所謂聲請或聲明，依其立法理由所示，係
    指訴訟程序上之聲請，如公示送達之聲請及起訴後聲請證據
    保全等，不宜另徵裁判費而言。至於提起再審之訴，依民事
    訴訟法第77條之17規定，仍應繳納裁判費。故抗告人辯稱伊
    之再審聲請既不合法，原法院自應依民事訴訟法第77條之19
    規定，退還再審裁判費4萬1,590元云云，容有誤會。抗告意
    旨指摘原裁定不當，聲明廢棄，為無理由，應駁回其抗告。
五、據上論結，本件抗告為無理由，爰裁定如主文。
中    華    民    國    98    年    4    月     28    日
                  民事第七庭
                        審判長法  官  鄭三源
                              法  官  王聖惠
                              法  官  邱  琦
正本係照原本作成。
本裁定除以適用法規顯有錯誤為理由，不得再抗告。如提起再抗
告，應於收受後10日內委任律師為代理人向本院提出再抗告狀。
並繳納再抗告費新台幣１千元。
中    華    民    國    98    年    4     月    28    日
                              書記官  廖艷莉


司法院資訊處製作；財團法人民間司法改革基金會備份。
